臺灣高雄地方法院刑事判決　　　　　　　　　　　　　九十一年度易字第七六五號
　　公　訴　人　臺灣高雄地方法院檢察署檢察官
　　被　　　告　甲○○
　　選任辯護人　許再定
右列被告因傷害案件，經檢察官提起公訴（八十九年度偵字第一一六八一號），本院
判決如左：
    主  文
甲○○無罪。
    理  由
一、公訴意旨略以：被告甲○○係高雄市苓雅區五權國小一年二班級任老師，告訴人
    辛○○之子壬○○為該班之學生，於民國八十八年十一月二十五日上午九時許（
    第二節下課時），在該班教室內，甲○○因壬○○作業未做完即將作業簿送其審
    閱，當場憤怒生氣，持該作業簿打壬○○臉部，致其右眼受有傷害等語，因認被
    告涉嫌傷害罪。
二、公訴人認被告涉有前揭犯行，係以被害人壬○○當日中午放學返家，其母見其眼
    睛紅腫，問知是被甲○○老師打，即打電話告知告訴人辛○○，辛○○即返家帶
    壬○○就醫，並偕往學校找校長陳情，適校長不在，當時任該校訓導主任己○○
    出面接見安撫，訊據證人己○○證稱：「... 家長（指辛○○）很生氣，說他兒
    子眼睛紅腫是被朱老師打... 」等語，核與告訴人指訴情節相符，又訊據被害人
    壬○○指述綦詳，復有醫院之診斷證明書一紙附卷可稽為其論據。而本院訊之被
    告堅決否認有何傷害犯行，辯稱：被害人壬○○係在教室外沙坑以樹枝挖蚯蚓時
    ，不慎被樹枝戳傷所致等語。
三、按犯罪事實應依證據認定之，無證據不得推定其犯罪事實。又不能證明被告犯罪
    者，應諭知無罪之判決，刑事訴訟法第一百五十四條及第三百零一條第一項分別
    定有明文。又事實之認定，應憑證據，如未能發現相當證據，或證據不足以證明
    ，自不能以推測或擬制之方法，為裁判之基礎（最高法院四十年台上字第八六號
    判例參照。）而所謂證據，係指足以證明被告確有犯罪行為之積極證據而言，該
    項證據須適於為被告犯罪之證明者，始得採為斷罪之資料（參照最高法院六十九
    年台上字第四九一三號判例）。認定不利於被告之事實，須依積極證據，苟積極
    證據不足為不利於被告事實之認定時，即應為有利於被告之認定，更不必有何有
    力之證據，最高法院亦著有三十年上字第八一六號判例可資參照。
四、經查：(一)公訴人所援引之證人己○○證詞係描述當時告訴人囑述被害人眼睛紅腫
    係受被告毆打所致，並非證人己○○親見親聞被告傷害被害人之事實，告訴人所
    指訴亦係聽從被害人所言，未親見親聞，是證人證詞及告訴人指訴顯難作為認定
    被告傷害犯行之積極證據。(二)依告訴人於偵訊時提出診斷證明書記載：「右眼角
    膜表皮受損及右外眼角紅腫」之傷勢及本院向高雄市立民生醫院調閱之病歷資料
    ，據丁○○○○到院鑑定認為：「可能是遊戲的時候，被樹枝插到比較有可能，
    書本刮傷也有可能，可能性比較小，被小樹枝或小石子刮到則比較有可能，書本
    刮到不會這麼嚴重，除非他一直揉。」等語，吳國陽醫師到院鑑定稱：「從病歷
    上看，這是外傷性的角膜上皮缺損，方向應該是角膜碰到以後再碰到眼皮，往右
    上方去。附件作業本是很細的接觸面，應該是很細的線狀，旁邊應該會合併點狀
    的摩擦痕跡，可是病歷上並沒有點狀的摩擦痕跡。受傷後，只要有缺損表面神經
    就會暴露出來，所以患者會疼痛，所以會去揉，會流眼淚，所以揉成這樣的缺損
    ，也不無可能。而樹枝的力量比較大，刮過去整片缺損的可能性比較大。」、「
    點狀是一個摩擦的痕跡，書本應該會有附帶的拖痕，有深淺不一樣的刮痕，但是
    如果去揉的話，就會有缺損。」、「樹枝刮過去，眼皮受傷的機會比較大；而簿
    子如果是很利的一條線，應該會有線狀、比較鋒利的一道劃痕，劃痕旁邊才會合
    併組織紅腫的發炎反應。」、「（問：沙子跑進去眼睛會不會造成這樣的傷？）
    眼皮不會，但是揉破角膜的話，黑眼球缺損旁邊也會有點狀刮痕。」、「（問：
    樹枝刮到會不會流血？）眼皮會流血，但是角膜沒血管，除非順便刮到白眼球上
    面的結膜，這樣才有可能會出血。」等語，準此，依被害人驗傷診斷證明書及病
    歷資料研判，樹枝刮過造成傷勢之機率較以書本劃過者為高。(三)告訴人於檢察官
    偵查中提出之錄音帶及其譯文，經證人乙○○、戊○○、丙○○均到庭否認，其
    中證人即被害人同學張喜雯、乙○○、戊○○、丙○○均證稱見到被害人於第二
    節下課時以樹枝挖沙（見本院九十一年五月三日審判筆錄），而當時在教室之庚○○證稱見到被害人於下課時即跑出教室外等語（見本院九十一年五月三日審判
    筆錄）。(四)綜合以上，被害人於八十八年十一月二十五日上午在學校期間，固有
    眼睛受傷之情，而該傷勢是否係被告故意所致，依前揭公訴人提出之證詞、告訴
人指訴及診斷證明書，均難為被告不利事實之積極證據，而依上揭本院職權調查
    之證據亦無法為被告有罪之認定，此外，又查無其他積極，足認被告確有公訴人
    所指之犯行，不能證明被告犯罪，依法應諭知無罪之判決。
據上論斷，應依刑事訴訟法第三百零一條第一項，判決如主文。
中      華      民      國    九十一    年      十      月     十八     日
                                  臺灣高雄地方法院刑事第一庭
                                      法  官      楊智守
右正本證明與原本無異。
如不服本判決，應於判決送達後十日內，向本院提出上訴狀。
                                      書記官      王美玲
中    華    民    國    九十一    年      十      月       十八       日
